【裁判字號】    90,易緝,98
【裁判日期】    900823
【裁判案由】    侵占
【裁判全文】
臺灣臺北地方法院刑事判決                            九十年度易緝字第九八號
    公  訴  人  臺灣臺北地方法院檢察署檢察官
    被      告  丙○○
右列被告因侵占案件，經檢察官提起公訴（八十五年度偵緝字第一八一號），本院判
決如左：
    主  文
丙○○無罪。
    理  由
一、公訴意旨略以：被告丙○○於民國八十三年七月十二日向位於臺北市○○路○段
    三四四號之聖將小客車租賃公司（下稱聖將公司，後改為宏佳公司）承租由乙○○所購買，靠行聖將公司之車牌號碼為ＡＡ－四二六０號小客車，約定租期二日
    ，一日租金為新台幣（下同）一千八百元，詎丙○○於取得該小客車，並繳付二
    日之租金後，竟意圖為自己不法之所有，將該車侵占入己，縱經聖將公司屢次催
    討仍置之不理，嗣經乙○○同行友人於八十三年十一月十五日行經台北縣五股鄉
    ○○道附近時，始發現丙○○所侵占之前開車輛，並通知乙○○持備份鑰匙將車
    開回，因認被告涉犯刑法第三百三十五條第一項之侵占罪嫌。
二、按犯罪事實應依證據認定之，無證據不得推定其犯罪事實。又不能證明被告犯罪
    者，應諭知無罪之判決，刑事訴訟法第一百五十四條、第三百零一條第一項分別
    定有明文。次按事實之認定，應憑證據，如未能發現相當證據，或證據不足以證
    明，自不能以推測或擬制之方法，為裁判基礎，有最高法院四十年台上字第八六
    號判例參照。另按刑法上之侵占罪，以意圖為自己或第三人不法之所有，而擅自
    處分自己持有之他人所有物，即變易持有之意為不法所有之意，為其構成要件，
    若以自己或他人名義向人借貸不能如數清償，自係民事上違背履行契約問題，與
    侵占罪之要件不合；又刑法上之侵占罪，須持有人變易其原來之持有意思而為不
    法所有之意思，始能成立，最高法院分別著有四十一年臺非字第五七號、六十八
    年台上字第三一四六號判例可資參照。
三、公訴人認被告涉有右開犯行，無非以告訴人甲○○、乙○○之指訴，及台北縣警
    察局蘆洲分局八十五年四月十五日函為據。惟訊據被告固不否認僅與告訴人約定
    租期二日，並給付告訴人二日之租金，嗣未返還該車，亦未與告訴人聯繫等事實
    ，然否認有何侵占之事實，辯稱：我向告訴人租車後，就到蘇花公路天祥段擔任
    挖土機司機，後來我有請業主即公路局的監工楊明先先生幫我開車回去還給告訴
    人，並拿三萬元給楊明先順便與告訴人結算租金，但楊明先回來的時候，遭崩落
    之土石擊中而死亡，據其同事稱他因尿急而將車子開到五股交流道附近之路邊，
    覓地小便後回來即未發現該車，嗣後我因為擔心告訴人不知會如何計算所拖延之
    租金，害怕積欠之租金太多，所以不敢出面處理等語。
四、經查，告訴人乙○○、甲○○偵查時之指訴及其出具之汽車租賃合約切結書均僅
    能證明被告向告訴人租車二日，嗣未依約還車之情，然無從證明被告於租車後有
    何將該車出賣、質押或其他易持有為所有之處分行為，則被告事後未能依約還車
    其原由非僅一端，尚難以被告未依約還車，且事後少與告訴人有任何聯繫，遽認
    被告涉犯侵占犯行，另偵查卷附台北縣警察局蘆洲分局八十五年四月十五日函復
    之八十三年七月間未受理ＡＡ─四二六０號自小客車失竊一案，亦僅能證明該自
    小客車並無報失竊之紀錄，然縱被告上開所辯不實，倘無其他積極證據足以認定
    被告確有易持有為所有之意圖及行為而觸犯本件侵占犯行，亦不能僅以被告所辯
    不足採信，遽認被告涉犯本件侵占犯行，是公訴人所提出之證據已屬不足。且查
    告訴人乙○○、甲○○於本院審理中陳稱，該車係於八十三年十一月在五股隧道
    找到的，當時之車況是車門及底盤都有撞損之痕跡，車子是鎖著的，車裡有被告
    的衣服及其他被告之東西；另一告訴人甲○○則指述，（問：你中間與被告聯絡
    時，被告有無說要請他朋友來還車及租金？）被告只有說過兩天要開車來還我等
    詞，則在被告停止與告訴人聯繫之前，所告知告訴人的均是會將車返還，又在告
    訴人找回系爭車輛時，車上尚有被告之衣物，表示該車仍在被告使用管領中，並
    無交付他人之跡證，更無從認定被告有將系爭車輛易持有為所有之意思表現於外
    之客觀情狀，益徵告訴人等之指訴只能證明被告有租車及嗣後未還之事實，然無
    法證明被告有何積極如買賣、質押等之處分行為，故被告不能返還車輛是否有其
    他原因，無從知悉，則不能認定其有變易原持有之意思而為不法所有之意思，揆
    諸前揭說明，自與侵占罪之構成要件有間，此外，復查無其他積極證據足資認定
    被告涉有公訴人所指之侵占犯行，既不能證明被告犯有侵占罪，依法自應為無罪
    之諭知。
五、被告之行為雖與侵占罪之構成要件並不該當，惟被告明知其之後即將要前往蘇花
    公路天祥段工作，何以要租車兩天，動機實有可議，是其是否有以給付二日租金
    為手段，藉以詐得其後免付租金之不法利益，或使用該車之利益，而有另涉詐欺
    罪嫌，應於本案確定之後，由檢察官另行偵辦，爰併此敘明。
六、末按，法院認為應科拘役、罰金或應諭知免刑或無罪之案件，被告經合法傳喚無
    正當理由不到庭者，得不待其陳述逕行判決，刑事訴訟法第三百零六條定有明文
    。查本案被告丙○○被訴侵占案件應為無罪之諭知已如上述，然被告丙○○經本
    院合法傳喚無正當理由不到庭，此有送達證書回證附卷可稽，揆之上揭規定，爰
    不待其陳述逕行判決。
據上論斷，應依刑事訴訟法第三百零一條第一項、第三百零六條，判決如主文。
本案經檢察官陳錫柱到庭執行職務
中      華      民      國      九十      年      八    月    二十三    日
                                    臺灣臺北地方法院刑事第三庭
                                        審判長法  官  徐  世  禎
                                              法  官  陳  德  民
                                              法  官  黎  惠  萍
右正本證明與原本無異
如不服本判決應於送達後十日內向本院提出上訴狀。
                                              書記官  賈  繼  藩
中      華      民      國      九十      年      八    月    二十三    日


司法院資訊處製作；財團法人民間司法改革基金會備份。
